臺灣高雄地方法院刑事判決　　　　　　　　　　　　　九十三年度訴字第二五八號
　　公　訴　人　臺灣高雄地方法院檢察署檢察官
　　被　　　告　乙○○
　　選任辯護人　許清連律師
　　　　　　　　鄭淑貞律師
右列被告因強盜案件，經檢察官提起公訴（民國九十三年度偵字第一二四二號），本
院判決如左：
    主  文
乙○○意圖為自己不法之所有，攜帶兇器，以強暴至使不能抗拒，而取他人之物未遂
，處有期徒刑貳年。緩刑伍年，緩刑期內付保護管束。扣案之水果刀壹把、報紙壹張
均沒收之。
    事  實
一、乙○○因經濟拮据，竟基於意圖為自己不法所有之犯意，於民國九十三年一月九
    日凌晨一時十分許，持其所有客觀上可供兇器使用之水果刀一把，以報紙包裏著
    ，並反握刀柄將之藏放在所穿著衣服之袖子裏，徒步行經高雄市○○路與中正路
    口附近時，因見戊○○牽著小孩行走，即自後尾隨戊○○至高雄市新興區○○○
    路二一二號旁戊○○停車處，乘戊○○將小孩及皮包安置於車上右前座，轉身欲
    關車門行走至駕駛座時，旋自戊○○後方施強暴以左手摀住戊○○的嘴巴，右手
    正握前揭水果刀一把（已將包裏其上之報紙取下），喝令戊○○「不要出聲」等
    語，致使戊○○心生畏懼不能抗拒，戊○○大喊救命時，被告之左手與戊○○之
    嘴巴遂產生一空隙，戊○○伺機以牙齒咬乙○○之左手手指，並呼喊「搶劫」、
    「救命」等語，乙○○之左手仍未放開，戊○○欲掙扎逃脫，適遭在中正路與尚
    義街口排班之計程車司機甲○○、丙○○聽聞呼叫聲後前往該處合力追捕乙○○
    ，乙○○因而未得逞，並逃至中正路與尚信路口的中間被甲○○、丙○○制伏，
    並將乙○○帶往尚義街與中正路口，經甲○○打電話報警，警車來時，被告雖有
    揮動手上之水果刀欲掙脫逮捕未果，經警方前往逮捕，並扣得水果刀一把、報紙
    一張。
二、案經高雄市政府警察局新興分局報請臺灣高雄地方法院檢察署檢察官偵查起訴。
    理  由
一、訊據被告乙○○固對於其有以右手正握水果刀，且自後方以左手摀住被害人戊○○之嘴巴，及因被害人咬其手指，路人前來圍捕而未取得財物等情坦承不諱，惟
    矢口否認有何強盜之犯行，並辯稱：其確實要恐嚇被害人，要她拿一些錢出來，
    但並未使戊○○達致使不能抗拒之程度等語。經查：
  (一)被告爭執其警詢筆錄之證據能力，惟按被告之自白，非出於強暴、脅迫、利誘、
    詐欺、疲勞訊問、違法羈押或其他不正之方法，且與事實相符者，得為證據，刑
    事訴訟法第一百五十六條第一項定有明文，被告亦自陳其並未遭刑求，警方亦無
    恐嚇或毆打被告等語（見本院九十三年三月十八日審判筆錄），則被告於警詢中
    之自白，應有證據能力，合先敘明。
  (二)右揭犯罪事實，業據被告乙○○於警詢中曾自陳：我在路上發現戊○○，就由和
    平路尾隨她至中正二路二一二號，戊○○準備開車時才強盜她的財物，行搶時右
    手有帶水果刀一把，以左手摀住戊○○之嘴巴，因為我缺錢花用才行搶，沒有搶
    到就被捉了等語；又於偵查中檢察官訊問時，被告亦自陳：「（問：（你今天九
    十三年一月九日拿水果刀要強盜皮包？）是，因為我沒錢」、「）問：你犯案經
    過如何？）我尾隨被害人一段距離以後，我接近她時我正要摀住她嘴巴，她就咬
    我的手大叫，當時我的右手拿著刀子叫她不要吵。」、「當時我是走路，走在和
    平路上看到被害人牽著小孩走路，她已把小孩子放在車上，她轉身過來，我右手
    拿刀把刀亮出來，還沒叫她把錢拿出來，因為她大叫搶劫，我就用左手自前方摀
    住她嘴巴，她就咬我並掙扎」、「後來二名司機就過來捉我，刀子還在我手上，
    我被捉到」等語（見偵查卷第八頁）；且於檢察官向本院聲請羈押經法官訊問時
    ，被告亦自陳：「我確實有拿水果刀要搶被害人，但沒有搶成功就被追著跑，後
    來就被捉到了」等語明確（見九十三年度聲羈字第二二號卷第四頁）；核與證人
    戊○○證述：伊不曉得被告已跟隨伊，當時伊已將小孩、皮包放在汽車右前座，
    剛要轉身關車門時，被告是從後面以手掌摀住伊嘴巴，被告有叫伊不要出聲，被
    告還沒有叫伊把錢拿出來，因為伊很害怕，就喊救命、搶劫，當伊喊救命時，有
    一空隙伊就以嘴巴咬被告的手指頭，剛好有二位司機其中一位就先跑過來，被告
    可能有看到司機跑過來就放開伊，跑走了等語相符；足認被告當時確實係基於要
    強盜被害人戊○○之財物之意思而持刀並以手摀住戊○○之嘴巴，且要求戊○○
    不要出聲等情。另證人即當日聽聞呼救聲前往逮捕被告之計程車司機丙○○證述
    ：當時伊車子停在萬禧樓餐廳那邊，戊○○帶一小孩從加油站走過來幾公尺，伊
    就看到被告跟隨在戊○○後約七、八公尺的距離，當時很暗，沒有什麼行人，只
    有排班的計程車司機甲○○與另一位司機站在車外聊天，甲○○的車子是停在中
    正路與尚義街口，甲○○停車的位置距離戊○○停車的位置較近，伊有聽到哀叫
    聲，聽不清楚喊什麼，伊看到被告時，被告已有點站離戊○○，當時被告感覺到
    有人過來，所以被告就站離開戊○○，被告與戊○○並不是面對面，其二人應是
    平行的狀況，而被害人是站在靠車子處，被告則是站在靠馬路處，被告的臉有點
    往伊之方向看，但當時並沒有要跑的動作，當伊衝過去時，被告即快步往鳳山方
    向跑，伊與甲○○去追被告，伊等一直追到中正路與尚信路口中間，由甲○○先
    追到並出手捉被告，甲○○是從左邊背後捉住被告的肩膀，伊是捉住被告右手臂
    ，伊與甲○○將被告從尚信街帶至尚義街口時，甲○○以行動電話報警，到了中
    正路與尚義街口，警車也趕到，被告心慌要掙脫逃跑，右手臂就亂揮，刀子也跟
    著揮動，被告掙脫伊的手，惟被告之左手尚被甲○○捉住等語；證人即當日聽聞
    呼救聲前往逮捕被告之計程車司機甲○○亦證稱：大致情形與證人丙○○所述相
    同，且伊去捉被告時，被告站著反抗，不讓伊捉，眼睛瞪得很大看著伊，伊不知
    道被告有拿刀子，但被告有作勢要衝過來，伊問被告這麼晚在跟那個女的幹麼，
    伊再走近被告，被告的左手就開始揮伊，丙○○在右邊追過來，就捉被告的右手
    ，被告要以左時揮伊時，伊以右手要捉被告時，剛好打到被告的頭，被告楞了一
    下，伊就以右手捉住他的左手臂架著，伊與甲○○要捉被告去找戊○○時，被告
    均很配合，後來看到警車來時被告又開始掙扎，刀子才亂揮了二、三下，刀子就
    掉在地上，被伊等制伏等語明確，並有扣案之水果刀一把可稽，事證明確，被告
    於審理中仍辯以伊並非要強盜戊○○等語，核與其於警詢、偵查中所供不符且與
    事實不符，顯係事後卸責之詞，不足採信，被告犯行堪以認定。
  (三)按強盜罪所施用之強暴、脅迫手段、祇須足以壓抑被害人之抗拒，使其喪失意思
    自由為已足，縱令被害人實際無抗拒行為，仍於強盜罪之成立，不生影響，最高
    法院三十年度上字第三○二三號判例可資參照。本件被告乙○○為一年輕力壯之
    男子，並於深液行人來往稀少處，除以手自後方摀住被害人戊○○之嘴巴外，並
    持水果刀一把，而該水果刀單面開鋒刀刃長約十九點五公分，為不銹鋼材質；刀
    柄長約十三公分，為塑膠材質，此有勘驗筆錄在卷可稽，該水果刀客觀上可供兇
    器使用，且要求被害人不要出聲，而被害人為一年輕女子，身旁還帶有小孩，則
    於客觀上足以使被害人處於喪失意思自由至不能抗拒之程度，殆無疑義，雖後來
    戊○○有以牙齒咬被告之手指，並掙脫被告之制伏，亦不生影響。又按強盜罪之
    著手，應以實施強暴、脅迫等行為為標準，如已施用強暴、脅迫等手段，雖未取
    得財物者，仍應以未遂論（最高法院八十七年度台上字第二八八號判決要旨可資
    參照）。核被告所為係犯刑法第三百三十條第二項、第一項強盜罪未遂。被告前
    揭行為業已著手強盜行為之實施，尚未得逞即遭查獲，為未遂犯，應依刑法第二
    十六條前段之規定，減輕其刑。又被告甫滿十八歲，因與家人不睦而離家出走，
    並無前科，有臺灣高等法院被告全國前案紀錄表在卷可按，其因缺錢花用，一時
    失慮致罹最輕本刑為七年以上有徒刑之重典，惟其所犯情節輕微，其犯罪情狀顯
    可憫恕，本院認為即予宣告法定最低刑期猶嫌過重，爰依刑法第五十九條規定減
    輕其刑，並遞減之。審酌被告素行良好，犯罪手段、所生損害及犯後坦承部分犯
    行，態度尚佳等一切情狀，量處如主文之刑。查被告前未曾受有期徒刑以上刑之
    宣告，有卷附臺灣高等法院被告全國前案紀錄表可按，其因一時失慮而犯本罪，
    況被害人戊○○業已表示願意原諒被告，有戊○○出具之信函一紙在卷可佐，經
    此起訴審判，當知所警惕，信無再犯之虞，本院認所宣告之刑以暫不執行為適當
    ，併諭知緩刑五年，以啟自新，且為確實督促被告於緩刑期間戒絕劣習，並協助
    其有正確法律觀念，爰併依法宣告於緩刑期內付保護管束，俾由觀護人提供各種
    有效且必要之協助，以期發揮附條件緩刑刑事政策之立法意旨。另扣案之水果刀
    一把為被告所有，而報紙一張為被告自路上拾得之廢棄物，由被告取得該報紙之
    所有權，故亦為被告所有，均為供被告犯罪所用之物，業據被告陳明在卷，併依
    刑法第三十八條第一項第二款均宣告沒收之。
據上論斷，應依刑事訴訟法第二百九十九條第一項前段、刑法第三百三十條第二項、
第一項、第二十六條前段、第五十九條、第七十四條第一款、第九十三條第一項、第
三十八條第一項第二款，判決如主文。
本案經檢察官丁○○到庭執行職務。
中      華      民      國      九十三      年    五    月      七      日
                                  臺灣高雄地方法院刑事第七庭
                                      審判長法  官  曾逸誠
  法  官  廖純卿
                                            法  官  陳月雯
右正本證明與原本無異。
如不服本判決，應於判決送達後十日內，向本院提出上訴狀。
                                            書記官  林佳蓉
中      華      民      國      九十三      年    五    月      七      日
附錄本案論罪科刑法條全文：
犯強盜罪而有第三百二十一條第一項各款情形之一者，處五年以上、十二年以下有期
徒刑。
前項之未遂犯罰之。
